臺灣屏東地方法院刑事判決　　　　　　　　　　　　　九十一年度訴字第七九號
　　公　訴　人　臺灣屏東地方法院檢察署檢察官
　　被　　　告　甲○
右列被告因偽造文書等案件，經檢察官提起公訴（九十一年度偵字第四六０七號），
本院判決如左：
    主  文
甲○行使偽造之信用卡，處有期徒刑壹年貳月；又共同變造關於能力之證書，足以生
損害於公眾及他人，處拘役伍拾日，如易科罰金以佰元折算壹日。扣案偽造之花旗
銀行0000  0000  0000  0000號信用卡壹張、扣案簽帳單商戶收執
聯、未扣案顧客存根聯上偽造之「蔡漢章」署押各壹枚及黏貼於經變造丙○○駕駛執
照上之甲○照片壹張均沒收。
    事  實
一、甲○並無償還刷卡消費金額之計劃與意願，於民國九十一年六月間循報紙分類廣
    告與綽號「阿明」之不詳姓名成年男子取得聯繫，於九十一年六月二十八日晚間
    七時許，在高雄火車站附近，以新臺幣（下同）一萬元之代價，向「阿明」取得
    偽造之花旗銀行卡號第0000  0000  0000  0000號信用卡一張
    ，並自行在背面持卡人欄偽簽「蔡漢章」之署押以表示自己為該信用卡之持卡人
    ，旋又與「阿明」共同基於變造駕駛執照特種文書之犯意聯絡，由甲○提供自己
    相片一張及三千元之代價，委由「阿明」以換貼相片方式變造丙○○汽車駕駛執
    照，足生損害於丙○○及公路監理機關管理之正確性，而於九十一年六月三十日
    中午十二時許，在上開同一地點交甲○持有。嗣甲○基於意圖為自己不法所有之
    詐欺犯意及行使偽造信用卡、行使偽造簽帳單私文書之犯意，於九十一年六月三
    十日晚間八時四十分許，持上開偽造之信用卡至特約商店即屏東市○○路一八八
    號「家福股份有限公司屏東分公司」，以刷卡消費方式，欲購買狗罐頭二瓶、狗
    潔牙膏、發泡皮骨、狗骨頭各一支、蛋黃派一盒、牛肉罐一瓶及冰糖燕窩九瓶等
    ，共計八千七百二十六元之商品，並於簽帳單商戶收執聯、顧客存根聯上，以簽
    署並覆寫之方式偽造「蔡漢章」之署押各一枚，而持其中商戶收執聯行使交付予
    結帳員，並以為詐術，足生損害於花旗銀行、家福股份有限公司屏東分公司，為
    結帳員乙○○發覺報警查獲而詐欺未得逞，並為警扣得上開偽造之信用卡一張、
    簽帳單一張及變造之丙○○駕駛執照一張。
二、案經屏東縣警察局屏東分局報告臺灣屏東地方法院檢察署檢察官偵查起訴。
    理  由
一、前揭犯罪事實業據被告甲○於警、偵訊中及本院審理時自白不諱，核與被害人丙
    ○○、證人乙○○於警訊中指述情節相符，並有扣案信用卡、簽帳單、統一發票
    、駕駛執照、贓物領據各一張及照片一幀在卷可稽，上開信用卡確為偽造者，復
    有財團法人聯合信用卡處理中心函一份附卷可按，是本件被告犯罪事證已臻明確
    ，應依法論科。
二、按在信用卡背面簽名，係表示確認該信用卡之持卡人身份，與該信用卡上所載錄
    之持卡人相關電磁資料相配合，具有表示信用卡之簽名者於信用卡有效期間內，
    有權使用該信用卡之辨識及證明之意思表示，並非依習慣或特約表示一定用意之
    證明，是若行為人在他人已偽造完成之信用卡背面偽造簽名，應非單純之偽造署
    押，而屬偽造私文書。次按，持卡人在信用卡簽帳單上之客戶簽名欄簽名後交還
    特約商店，依該信用卡交易習慣，係表示持卡人確認簽帳單上記載之交易標的、
    金額並表示負責，及向發卡銀行請求撥付消費款項予特約商店之意，是該簽帳單
    含有收據及請款單之性質，亦屬刑法第二百十條之私文書。核被告甲○自行在右
    揭偽造之信用卡背面持卡人簽名欄，偽簽「蔡漢章」署押，並持以行使盜刷消費
    等所為，係犯刑法第二百零一條之一第二項行使偽造之信用卡罪；被告甲○在該
    偽造信用卡背面簽名之行為，為其偽造私文書之部分行為；又其偽造私文書後復
    持以行使，其偽造之低度行為為行使之高度行為所吸收；而被告此部分行使偽造
    私文書行為為行使偽造信用卡之行為所吸收，不另論罪。又按，偽造及行使偽造
    信用卡之行為，已經立法納入刑法第二百零一條之一第一項、第二項之處罰規定
    ，並於九十年六月二十日公布，同年月二十二日生效，公訴意旨以被告此部分犯
    行係犯刑法第二百十六條、第二百十條之行使偽造私文書罪，容有未洽，本院自
    得在基本社會事實同一之範圍內，變更起訴法條，附此敘明。被告甲○在信用卡
    消費簽帳單上偽簽「蔡漢章」之署押後，交還特約商店以行使，然未致特約商店
    陷於錯誤之行為，係犯刑法第二百十六條、第二百十條之行使偽造私文書罪及同
    法第三百三十九條第三項、第一項之詐欺取財罪未遂；被告此部分所犯與上開行
    使偽造之信用卡罪間，有方法結果之牽連關係，應依刑法五十五條後段牽連犯之
    例，從一重之行使偽造之信用卡罪處斷。再按，汽車駕駛執照為公路監理機關發
    給持照人作為具備駕駛能力之證明文件，為刑法第二百十二條規定關於能力證明
    之文書，核被告甲○以自己相片委託「阿明」變造他人駕駛執照之行為，係犯刑
    法第二百十二條變造關於能力之證書罪。其與「阿明」就此部分犯行，有犯意之
    聯絡及行為之分擔，均為共同正犯。被告甲○所犯行使偽造之信用卡罪及變造關
    於能力之證書罪間，行為互殊，犯意各異，應依數罪併罰之。爰審酌被告甲○之
    品性、智識程度、犯罪動機，及其年值青壯而不知進取，竟向他人購買偽造之信
    用卡以供犯罪之用，助長偽造集團氣燄，對於社會金融、交易安全之影響至鉅，
    與其犯罪後態度等一切情狀，各量處如主文所示之刑，並就宣告拘役刑部分諭知
    易科罰金之折算標準。又扣案偽造之信用卡應依刑法第二百零五條規定沒收之；
    扣案簽帳單上被告甲○所偽簽「蔡漢章」之署押，應依刑法第二百十九條規定沒
    收之。另黏貼於扣案丙○○所有汽車駕駛執照上之被告相片，為被告甲○所有並
    持供本件犯罪所用之物，依刑法第三十八條第一項第二款併予宣告沒收。
據上論斷，應依刑事訴訟法第二百九十九條第一項前段、第三百條，刑法第二十八條
、第二百零一條之一第二項、第一項、第二百十六條、第二百十條、第二百十二條、
第三百三十九條第三項、第一項、第五十五條、第四十一條第一項前段、第二百零五
條、第二百十九條、第三十八條第一項第二款，罰金罰鍰提高標準條例第一條前段、
第二條，判決如主文。
本案經檢察官黃莉琄到庭執行職務
中      華      民      國    九十一    年    十  二    月    十  七    日
                                      臺灣屏東地方法院刑事第四庭
                                          法  官   陳松檀
右正本證明與原本無異。
如不服本判決應於收受本判決後送達後十日內向本院提出上訴書狀，其未敘述上訴理
由者，並得於提起上訴後十日內向本院補提理由書狀（均須按他造當事人之人數附繕
本 ）「切勿逕送上級法院」
                                          書記官   張福山
中      華      民      國    九十一    年    十  二    月    十  七    日
附錄本判決論罪之法條：
刑法第二百零一條之一
意圖供行使之用，而偽造、變造信用卡、金融卡、儲值卡或其他相類作為簽帳、提款
、轉帳或支付工具之電磁紀錄物者，處一年以上七年以下有期徒刑，得併科三萬元以
下罰金。
行使前項偽造、變造之信用卡、金融卡、儲值卡或其他相類作為簽帳、提款、轉帳或
支付工具之電磁紀錄物，或意圖供行使之用，而收受或交付於人者，處五年以下有期
徒刑，得併科三萬元以下罰金。
刑法第二百一十六條
行使第二百十條至第二百十五條之文書者，依偽造、變造文書或登載不實事項或使登
載不實事項之規定處斷。
刑法第二百一十條
偽造、變造私文書，足以生損害於公眾或他人者，處五年以下有期徒刑。
中華民國刑法第二百一十二條
偽造、變造護照、旅券、免許證、特許證及關於品行、能力服務或其他相類之證書、
介紹書，足以生損害於公眾或他人者，處一年以下有期徒刑、拘役或三百元以下罰金
。
刑法第三百三十九條
意圖為自己或第三人不法之所有，以詐術使人將本人或第三人之物交付者，處五年以
下有期徒刑、拘役或科或併科一千元以下罰金。
以前項方法得財產上不法之利益或使第三人得之者，亦同。
前二項之未遂犯罰之。
